【裁判字號】    97,易,668
【裁判日期】    971118
【裁判案由】    詐欺
【裁判全文】
臺灣桃園地方法院刑事判決               97年度易字第668號
公  訴  人  臺灣桃園地方法院檢察署檢察官
被      告  乙○○
上列被告因詐欺案件，經檢察官提起公訴（九十六年度偵字第二
七二七五號），本院判決如下：
    主    文
乙○○幫助意圖為自己不法之所有，以詐術使人將本人之物交付
，處有期徒刑肆月，如易科罰金，以新臺幣壹仟元折算壹日。
    犯罪事實
一、乙○○於民國九十六年十月初某日見報紙刊載誠徵男性伴遊
    之廣告，遂依報載電話聯絡姓名年籍不詳自稱張副理之成年
    女子，張副理即要求乙○○提供銀行帳戶存摺、金融卡及提
    領密碼等物，沈佳壕明知現今在金融機構開立帳戶並無困難
    ，一般人均係使用自己之帳戶，如使用他人之帳戶常與財產
    犯罪密切相關，且取得他人存摺之目的在於收取贓款及掩飾
    犯行不易遭人追查，其竟基於幫助他人詐欺取財之不確定故
    意，而其發生並不違背其本意之認識下，竟不顧他人所可能
    遭害之危險，容任他人藉以遂行犯罪，仍於同年月三日依約
    前往桃園火車站旁遠東百貨公司內麥當勞速食店內，將其所
    申請之中國信託商業銀行中壢分行帳號000000000
    000號（起訴書誤載為「○」00000000000號
    ）帳戶（以下簡稱中國信託中壢分行帳戶）之存摺、金融卡
    、提領密碼均交予依張副理指示前來之丙○○（此部分應由
    檢察官另行偵辦）使用，而以此方式幫助張副理、丙○○詐
    騙他人財物。嗣丙○○、自稱張副理之成年女子取得前開帳
    戶存摺、金融卡及提領密碼後，即與其所屬犯罪集團成員共
    同基於意圖為自己不法所有之犯意聯絡，(一)於九十六年十月
    四日下午五時許，由該犯罪集團不詳姓名年籍之成年女子以
    電話聯絡甲○○，並訛稱：甲○○之前網路購物持郵局金融
    卡匯款時設定錯誤，造成每月扣款一千五百五十九元，須前
    往郵局取消設定云云，甲○○不疑有他，因而陷於錯誤，旋
    前往臺中市○區○○路郵局，依該犯罪集團成員指示操作該
    郵局所設置之自動提款機，再由犯罪集團成員以電話詐稱無
    法取消分期付款設定一詞，甲○○遂依指示將其帳戶內存款
    全數提領，並前往中國信託商業銀行所設置之自動提款機前
    ，於同日晚間六時四十一分、六時四十二分、六時四十三分
    ，以無摺現金現金存入方式，先後存入新臺幣（下同）三萬
    元、三萬元、一萬七千元三筆（總計七萬七千元，起訴書誤
    載為十萬六千九百八十八元）至前開乙○○名義之中國信託
    中壢分行帳戶內。(二)於同日下午六時許，由該犯罪集團不詳
    姓名年籍之成年人以電話聯絡戊○○，並訛稱：網路購物因
    操作不當，將戊○○一次付清資料誤處理為十二期分期付款
    ，須詢問使用之帳戶資料確認云云，嗣由犯罪集團其他成員
    再假冒郵局人員名義以電話聯絡戊○○，再詐稱：本案需做
    帳戶整合，需將帳戶內款項全數提領，並前往中國信託商業
    銀行自動提款機前依指令操作，待交易訊息顯示成功即將錢
    轉回戊○○帳戶內云云，戊○○不疑有他，因而陷於錯誤，
    旋前往中國信託商業銀行基隆分行，依該犯罪集團成員指示
    操作該銀行所設置之自動提款機，而於同日晚間六時五十五
    分、六時五十七分、六時五十八分、六時五十九分，以無摺
    現金存入方式存款一萬九千元、三萬元、三萬元、二萬元四
    筆（總計九萬九千元，起訴書誤繕為二萬九千九百八十三元
    ）至乙○○名義之中國信託中壢分行帳戶內。嗣經甲○○、
    戊○○事後察覺有異，知悉遭人詐騙，始報警處理而循線查
    知上情。
二、案經桃園縣政府警察局中壢分局報告臺灣桃園地方法院檢察
    署檢察官偵查起訴。
    理    由
壹、證據能力部分：
    按被告以外之人（包括證人、鑑定人、告訴人、被害人及共
    同被告等）於審判外之陳述雖不符刑事訴訟法第一百五十九
    條之一至之四等四條之規定，而經當事人於審判程序同意作
    為證據，法院審酌該言詞陳述或書面陳述作成時之情況，認
    為適當者，亦得為證據；當事人、代理人或辯護人於法院調
    查證據時，知有刑事訴訟法第一百五十九條第一項不得為證
    據之情形，而未於言詞辯論終結前聲明異議者，視為有前項
    之同意，同法第一百五十九條之五定有明文。立法意旨在於
    傳聞證據未經當事人之反對詰問予以核實，原則上先予排除
    。惟若當事人已放棄反對詰問權，於審判程序中表明同意該
    等傳聞證據可作為證據；或於言詞辯論終結前未聲明異議，
    基於尊重當事人對傳聞證據之處分權，及證據資料愈豐富，
    愈有助於真實發見之理念，且強化言詞辯論主義，使訴訟程
    序得以順暢進行，上開傳聞證據亦均具有證據能力。經查，
    本件證人即被害人甲○○、戊○○、證人丙○○、丁○○於
    警詢之證述，雖均為證人於審判外之言詞陳述，其性質雖屬
    傳聞證據，然證人甲○○、戊○○、丙○○、丁○○於警詢
    筆錄之內容，業經本院審理時予以提示並告以要旨，且經公
    訴人、本案被告表示意見，當事人已知上述筆錄乃傳聞證據
    ，均未於言詞辯論終結前對該等筆錄內容異議，依前揭規定
    ，擬制同意作為證據，且本院審酌該證據作成之形式，均無
    瑕疵，與待證事實具有關聯性等情況，認為以之作為本案之
    證據亦屬適當，是前開證據仍具有證據能力，本院自得引為
    判決之依據，合先敘明。
貳、實體部分：
一、訊據被告乙○○固坦承其有於上開時間、地點，將其所申請
    之前開中國信託中壢分行帳戶存摺、金融卡及提領密碼均交
    付予丙○○之事實，然矢口否認其有何幫助詐欺取財之犯行
    ，並辯稱：伊是因為看報紙應徵男伴遊工作，經依報載電話
    聯絡，對方自稱張副理，要求伊要交出銀行帳戶，因為伊所
    負責的客人，於工作結束後，客人會將伴遊報酬匯入伊帳戶
    內，公司擔心伊會全數領走，所以要伊將帳戶存摺、金融卡
    、提領密碼交出來由公司保管，經公司扣除抽成後，再另外
    將伊的酬勞以現金方式交付伊，伊才將中國信託中壢分行帳
    戶資料均交付予丙○○，後來伊覺得怪怪的，而且有接到中
    國信託商業銀行客服人員來電告知伊可以辦理基金，伊帳戶
    內沒有錢，伊覺得被騙，所以後來電話聯絡丙○○相約見面
    ，於九十六年十月九日，伊有找友人丁○○陪同下，前往臺
    北市○○路○段三八號前赴約，後來伊、丁○○與丙○○發
    生衝突，且有前往臺北市政府警察局大同分局建成派出所製
    作筆錄云云，然查：
  (一)被害人甲○○於九十六年十月四日下午同日下午五時許，接
    獲不明成年女子來電訛稱：甲○○之前網路購物持郵局金融
    卡匯款時設定錯誤，造成每月扣款一千五百五十九元，須前
    往郵局取消設定云云，被害人甲○○不疑有他，因而陷於錯
    誤，旋前往臺中市○區○○路郵局，依該犯罪集團成員指示
    操作該郵局所設置之自動提款機，再由犯罪集團成員告知無
    法取消相關設定，被害人甲○○遂依犯罪集團成員指示而提
    領帳戶內款項，再前往中國信託商業銀行所設置之自動提款
    機前，以無摺現金存入方式，先後存入三萬元、三萬元、一
    萬七千元三筆至被告之中國信託中壢分行帳戶內之事實，業
    據證人即被害人甲○○於警詢時指述綦詳，且證人即被害人
    戊○○於警詢時亦指稱：其於同日下午六時許，接獲不明人
    士來電告知其之前網路購物操作錯誤，造成每月自帳戶扣抵
    固定款項，需另行操作自動提款機取消一事，其不疑有他，
    因而陷於錯誤，而前往中國信託商業銀行基隆分行，依該犯
    罪集團成員指示操作該郵局所設置之自動提款機，而於同日
    晚間以無摺現金方式存入一萬九千元、三萬元、三萬元、二
    萬元四筆至被告前開中國信託中壢分行帳戶內等情明確，並
    有被害人甲○○、戊○○所提出匯款至被告中國信託中壢分
    行帳戶之自動提款機客戶交易明細表七紙、被告所申請前開
    中國信託中壢分行帳戶之客戶開戶資料表、印鑑卡及帳戶歷
    史交易查詢單各一份存卷可稽，堪以認定被害人甲○○、戊○○指述渠等二人有遭犯罪集團詐騙，而分別匯款如罪事實
    欄所載之金額至被告所申請之中國信託中壢分行帳戶內等情
    ，應與事實相符，堪以採信。
  (二)雖被告供稱：其係見報載廣告電話應徵男性伴遊工作，因對
    方說擔心伊會全數領走客人匯入伊帳戶之報酬，所以要伊將
    帳戶存摺、金融卡、提領密碼交出來由公司保管，經公司扣
    除抽成後，再另外將伊的酬勞以現金方式交付伊，伊始交付
    中國信託中壢分行帳戶存摺、金融卡、提領密碼等物予丙○○等詞，固核與證人丙○○於警詢時證述情節相符。然觀諸
    被告所述對方當初係要求先行收取從事男伴遊之員工所申請
    之銀行帳戶，由消費客人匯款至男伴遊帳戶內，再由公司領
    取發放男伴遊應得之報酬一節，顯與一般特種行業多係直接
    收取現金之交易習慣有異，且縱然從事特種行業之公司為顧
    慮男伴遊或服務員之員工自行向客人收取報酬後，恐有未能
    依約繳回公司或有從中侵占部分款項之情形，其儘可另行設
    置中間媒介人士先向客人收取款項，再指示男伴遊前往約定
    地點服務客人，或提供固定人頭帳戶專供客人匯款之用，再
    由公司依各男伴遊服務人數及扣取中間佣金後，另行給付薪
    資予男伴遊即可，實無必要大費周章先行收取全部從事男伴
    遊之員工之銀行帳戶存摺、提款卡，予以統一保管，再要求
    前來消費客人依每次提供伴遊服務，而匯款至個別男伴遊名
    義之銀行帳戶，復自各男伴遊所提供之各銀行帳戶提領款項
    後，再逐一給付各男伴遊應得薪資，徒增公司管理上無謂之
    負擔，並使製作帳目或給付薪資之手續趨於繁複，是被告所
    稱應徵男性伴遊公司要求其交付帳戶資料，既有諸多與常情
    不符之處，且其所應徵男伴遊工作又係處於違法邊緣之工作
    ，理應得察悉前來面試之人並非從事一般正規行業之人，凡
    此均不難及時預見其所交付中國信託中壢分行帳戶存摺、金
    融卡及提領密碼，有遭犯罪集團利用作為實行財產犯罪之匯
    款工具之可能，乃被告竟對於素昧平生、依張副理指示前來
    之丙○○未作任何查證或確認其所交付之帳戶不至遭挪作非
    法用途，即貿然將該重要且專屬個人使用之金融機構存摺、
    金融卡及提領密碼交付他人，顯見其自始即有容任張副理或
    丙○○利用其開設之金融機構存款帳戶作為詐欺取財犯罪工
    具發生之本意，是其確有幫助他人詐欺取財之不確定故意，
    至為灼然。
  (三)另被告復辯稱：其交付中國信託中壢分行帳戶存摺、金融卡
    及提領密碼予丙○○時，並無任何懷疑會被當作人頭帳戶使
    用云云。惟考諸金融機構之帳戶為個人理財之工具，為便利
    大眾使用此一理財工具，以資活絡資金供需，對於申請開設
    金融帳戶並無設有任何特殊之限制，一般民眾皆能自由申請
    開戶，並得同時在不同金融機構申請多數存款帳戶使用，乃
    眾所周知之事實，依一般人之社會生活經驗，倘係經由合法
    管道之收入或支出，其於金融帳戶之存放及提領，本可自行
    向金融行庫開立帳戶後使用，殊無大費周章使用他人帳戶之
    必要，且佐以近來類如刮刮樂、香港跑馬中獎、退稅轉帳、
    配合警察機關或政府單位查帳、假冒網路購物等詐騙案件層
    出不窮，詐騙集團多利用人頭帳戶做為出入帳戶，不僅廣為
    媒體所披載，亦經政府一再宣導提醒注意，尤以現今各地金
    融機構所設自動提款機莫不設定轉帳之警示畫面，或張貼警
    示標語，促請使用大眾注意，是衡諸目前社會以電視、報紙
    甚至網路等管道流通資訊之普及程度，以及使用自動提款機
    從事提款、轉帳交易之頻繁，則一般人本於生活經驗及認識
    ，苟見有陌生人不思以自己名義申請開立帳戶，反而誘使他
    人交付金融機構帳戶存摺、金融卡及提領密碼使用，客觀上
    當可預見往往與進行詐欺取財或其他財產犯罪有密切關連性
    ，則被告對於丙○○與其初次見面即要求交付個人金融機構
    帳戶存摺、金融卡及提領密碼，可能供作詐騙集團之人頭帳
    戶使用，實難諉為不知；況被告於本院審理時亦供稱：其知
    悉詐騙集團均使用人頭帳戶詐騙他人財物一情（見本院卷第
    五十頁），則縱被告前揭所述：其係因應徵工作始與張副理
    或丙○○接觸一節屬實，其既於本案案發前已知悉財產犯罪
    集團均使用人頭帳戶掩飾犯行，且以被告當時年逾二十三歲
    ，其學歷為高職畢業，具有相當教育程度，並有一定工作之
    經驗，並非年幼無知、智商程度低落或與社會隔絕而無常識
    之人，對於前來與其面試之陌生人僅在初次見面後，尚未確
    認其所應徵公司實際所在地點、將來工作場所，乃至薪資、
    待遇等工作條件前，即要求被告交付其個人銀行帳戶存摺、
    金融卡、提領密碼一事，豈有不心生懷疑對方係犯罪集團誘
    騙其交付帳戶資料，以資為將來實行詐騙使用之人頭帳戶使
    之可能，是被告所為前揭辯解，顯與交易常情有違，要屬事
    後卸責之詞，難以採信。
  (四)至被告所稱：其在友人丁○○陪同下前往臺北市○○路○段
    三八號前，與丙○○見面並發生爭執一節，雖經證人丁○○
    於警詢及本院審理時證述當日爭執過程明確，核與證人丙○○於警詢時指述過程相符，固堪認被告於交付其所申請之中
    國信託中壢分行帳戶存摺、金融卡及提領密碼予丙○○後，
    確曾有在友人丁○○陪同下，前往約定地點與丙○○會面商
    討等情無誤，然此部分事實既發生於被告交付帳戶存摺、金
    融卡、提領密碼之後，而其事後向丙○○要求索回銀行帳戶
    資料之原因多端，自難憑此即推認被告於交付中國信託中壢
    分行帳戶存摺、金融卡及提領密碼等物之初，其主觀上並無
    任何幫助犯罪集團資為人頭帳戶使用之不法犯意，是被告所
    指此部分事實，亦無從採為其有利之認定，附此敘明。
  (五)綜上所述，被告前開所辯各節，應係事後卸責之詞，均不可
    採。是本件事證明確，被告犯行應堪認定。
三、查自稱張副理之成年女子與丙○○向被告乙○○索取其申請
    中國信託中壢分行帳戶存摺、金融卡、密碼後，即與其所屬
    犯罪集團成員共同以「網路購物付款錯誤，實為真詐財」之
    方式，向被害人甲○○、戊○○二人詐騙財物，使被害人甲○○、戊○○二人因而陷於錯誤，分別以無摺現金方式存款
    如罪事實欄所示金額至被告所申請之中國信託中壢分行帳戶
    內，核自稱張副理之成年女子、丙○○與其所屬犯罪集團成
    員所為，係共犯刑法第三百三十九條第一項詐欺取財罪，惟
    被告僅係基於幫助詐欺取財之不確定故意，僅由被告提供上
    開銀行帳戶之存摺、金融卡及提領密碼予依張副理指令前來
    之丙○○，供為贓款匯入、提領之帳戶，係提供詐欺取財構
    成要件以外之助力，為詐欺取財罪之幫助犯，被告並依刑法
    第三十條第二項規定，依法減輕其刑。查被告一次提供自己
    之上開銀行帳戶予丙○○、張副理之行為，而幫助渠等二人
    詐欺取財之用，被告客觀上僅有一次幫助行為，而主觀上係
    以幫助他人詐欺之意思而參與犯罪構成要件以外之行為，而
    幫助正犯詐欺被害人甲○○、戊○○二人之財物，而侵害被
    害人二人之個人財產法益，為一行為觸犯數罪名之想像競合
    犯，應依刑法第五十五條前段規定，從一重處斷。爰審酌被
    告並無前科，平日素行良好，有臺灣高等法院被告前案紀錄
    表一份存卷可查，其明知犯罪集團多利用人頭帳戶資為詐騙
    被害人匯款之工具，其僅因見報載應徵工作，竟任意將自己
    所申請之中國信託中壢分行帳戶存摺、金融卡及提領密碼交
    付丙○○，再轉交予自稱張副理之成年女子使用，且其所提
    供帳戶非惟幫助犯罪集團者遂行詐欺取財目的，同時使犯罪
    集團得以隱匿其真實身分，減少遭查獲之風險，愈使其肆無
    忌憚，加深犯罪之猖獗，對於社會治安有相對之危險性，並
    量及被害人之人數及受騙金額，及其犯後否認犯行，難認態
    度良好等一切情狀，量處如主文所示之刑，並諭知易科罰金
    之折算標準，以示儆懲。
據上論斷，應依刑事訴訟法第二百九十九條第一項前段，刑法第
三百三十九條第一項、第三十條第一項前段、第二項、第五十五
條前段、第四十一條第一項前段，刑法施行法第一條之一第一項
、第二項前段，判決如主文。
本案經檢察官潘怡華到庭執行職務。
中    華    民    國    97    年    11    月    18    日
                      臺灣桃園地方法院刑事第四庭
                          審判長法  官  袁雪華
                                法  官  林宜靜
                                法  官  陳可薇
以上正本證明與原本無異。
本件不得上訴。
                                書記官   賴佩霞
中    華    民    國    97    年    11    月    25    日
附錄論罪科刑法條：
刑法第三百三十九條第一項：
意圖為自己或第三人不法之所有，以詐術使人將本人或第三人之
物交付者，處五年以下有期徒刑、拘役或科或併科一千元以下罰
金。


司法院資訊處製作；財團法人民間司法改革基金會備份。
